臺灣臺中地方法院刑事判決　　　　　　 96年度易緝字第551號
公　訴　人　台灣臺中地方法院檢察署檢察官
被　　　告　乙○○
上列被告因誣告案件，經檢察官提起公訴（96年度偵緝字第1331
號），本院判決如下：
    主    文
乙○○未指定犯人，而向該管公務員誣告犯罪，處拘役伍拾捌日
，如易科罰金，以新臺幣壹仟元折算壹日，減為拘役貳拾玖日，
如易科罰金，以新臺幣壹仟元折算壹日。
    犯罪事實
一、乙○○（對外自稱楊國亮）明知其所持有之陽信商業銀行股
    份有限公司精武分行（下稱陽信銀行精武分行）之支票票號
    AC0000000號、發票人張煒華、發票日民國95年8月31日、票
    面金額新臺幣186,500元、付款人陽信銀行精武分行、帳號0
    018-1號之支票1紙，業於95年5月9日，在高雄縣仁武鄉○○
    路265號，交付予游麗珍代為調借現金，並未遺失，竟仍基
    於未指定犯人誣告之故意，於同年8月30日，至臺中市○區
    ○○○路188號陽信銀行精武分行，以上開支票已於95年5月
    2日在高雄市○○路遺失為由，辦理票據掛失止付，並填具
    遺失票據申報書，未指定犯人，而委由已成年、不知情之陽
    信銀行精武分行承辦行員轉報已成年、亦不知情之臺灣票據
    交換所臺中市分所員工於上開支票經人提示請求付款時，即
    函請高雄市政府警察局偵辦侵占遺失物罪嫌。嗣上開支票經
    游麗珍持向王其燦調借現金，王其燦再持向陳秀鳳調借現金
    ，陳秀鳳乃將之存入其設於新光銀行北高雄分行之帳戶內，
    之後屆期經由臺灣票據交換所臺中市分所提示交換時，前述
    臺灣票據交換所臺中市分所員工即於95年9月13日以臺票中
    字第951092號函檢附掛失指付票據提示人資料查報表、上開
    支票影本、退票理由單、遺失票據申報書等函請高雄市政府
    警察局偵辦犯罪，嗣該函於95年9月18日由高雄市政府警察
    局予以收受，乙○○於此完成其未指定犯人誣告之舉。
二、案經高雄市政府警察局三民第一分局報請臺灣臺中地方法院
    檢察署檢察官偵查起訴。
    理    由
壹、程序部分：
    按被告以外之人（包括證人、鑑定人、告訴人、被害人及共
    同被告等）於審判外之陳述雖不符刑事訴訟法第159條之1至
    之4等4條之規定，而經當事人於審判程式同意作為證據，法
    院審酌該言詞陳述或書面陳述作成時之情況，認為適當者，
    亦得為證據；當事人、代理人或辯護人於法院調查證據時，
    知有刑事訴訟法第159條第1項不得為證據之情形，而未於言
    詞辯論終結前聲明異議者，視為有前項之同意，同法第159
    條之5定有明文。立法意旨在於傳聞證據未經當事人之反對
    詰問予以核實，原則上先予排除。惟若當事人已放棄反對詰
    問權，於審判程式中表明同意該等傳聞證據可作為證據；或
    於言詞辯論終結前未聲明異議，基於尊重當事人對傳聞證據
    之處分權，及證據資料愈豐富，愈有助於真實發見之理念，
    且強化言詞辯論主義，使訴訟程式得以順暢進行，上開傳聞
    證據亦均具有證據能力。查本件證人游麗珍、王其燦、陳秀
    鳳於警詢時之證述內容，及警卷所附臺灣票據交換所臺中市
    分所95年9月13日臺票中字第951092號函暨所附掛失指付票
    據提示人資料查報表、陽信銀行精武分行票號AC0000000號
    支票（下稱本案支票）影本、退票理由單、遺失票據申報書
    等，依卷證所示，其等作成之狀態，並無違背其等個人意思
    而為陳述，或其他違法取供或不法取得之情形，且公訴人、
    被告於本院審理中對於本件卷內已存在之證據之證據能力均
    不爭執，亦即對證人游麗珍、王其燦、陳秀鳳於警詢時之證
    述內容，前述警卷所附書面證據等於本院審理中復不爭執其
    等證據能力及真實性，足認並無顯不可信之情況，且本院審
    酌證人游麗珍、王其燦、陳秀鳳上開證述內容，及前述警卷
    所附書面證據等，較無人情施壓或干擾，亦無不當取供或違
    法取得之情形，復為本院事實認定之重要依據，認為以之作
    為本案之證據亦屬適當，是本件證人游麗珍、王其燦、陳秀
    鳳於警詢時之證述內容，及警卷所附臺灣票據交換所臺中市
    分所95年9月13日臺票中字第951092號函暨所附掛失指付票
    據提示人資料查報表、本案支票、退票理由單、遺失票據申
    報書等於審判外之言詞陳述、書面證據，仍具有證據能力。
貳、實體部分：
一、上開事實，訊據被告乙○○於偵訊中及本院審理中固坦承曾
    於95年8月30日，至陽信銀行精武分行，以本案支票已於95
    年5月2日在高雄市○○路遺失為由，辦理票據掛失止付，並
    填具遺失票據申報書，而委由已成年、不知情之陽信銀行精
    武分行承辦行員轉報已成年、亦不知情之臺灣票據交換所臺
    中市分所員工於上開支票經人提示請求付款時，即函請高雄
    市政府警察局偵辦侵占遺失物罪嫌，及其曾多次將票據交付
    予證人游麗珍以代為調借現金等情不諱，惟仍矢口否認有何
    未指定犯人誣告之犯行，先於96年4月20日偵訊中辯稱：伊
    當時係從事代書工作，跟廠商有金錢往來，本案支票放在袋
    子中，但袋子於95年5月間掉在高雄縣市；伊有到證人游麗
    珍之工廠走動，不知道是否掉在那邊，本案支票會在證人游
    麗珍手中，伊確實不知道，但伊真的沒有將本案支票交付予
    證人游麗珍云云；嗣於96年5月31日本院審理中辯稱：伊在
    高雄市○○路段，同時掉了1、20張票據，但因為只有其中
    5、6張票據，伊對帳對不起來，才跑去申報遺失、止付；但
    伊之記憶中本案支票並不是請證人游麗珍調現者云云；繼於
    96年11月13日本院訊問時及96年11月20日本院審理中辯稱：
    因伊與證人游麗珍資金借調已有一段時間，一直到95年5月
    底、6月中旬時，因帳對不起來，伊想會不會係遺失在證人
    游麗珍之工廠，或者係伊與證人游麗珍談話談到一半，而剛
    好有其他客戶來，而倉促間沒有將資料文件收齊，伊就先回
    去？伊係因找不到本案支票返還予客戶，又找不到證人游麗
    珍，才與客戶協商，如空白票交予伊者，就去辦理掛失；有
    填寫金額者，由客戶自己將錢存入戶頭內，再辦理掛失；伊
    如果有將本案支票交予證人游麗珍調現就不可能會去辦理掛
    失，伊並沒有誣告之犯意云云。
二、經查：
  (一)被告於同年8月30日，至臺中市○區○○○路188號陽信銀行
    精武分行，以本案支票已於95年5月2日在高雄市○○路遺失
    為由，辦理票據掛失止付，並填具遺失票據申報書，而委由
    已成年、不知情之陽信銀行精武分行承辦行員轉報已成年、
    亦不知情之臺灣票據交換所臺中市分所員工於上開支票經人
    提示請求付款時，即函請高雄市政府警察局偵辦侵占遺失物
    罪嫌。嗣上開支票經證人游麗珍持向證人王其燦調借現金，
    證人王其燦再持向證人陳秀鳳調借現金，證人陳秀鳳乃將之
    存入其設於新光銀行北高雄分行之帳戶內，之後屆期經由臺
    灣票據交換所臺中市分所提示交換時，前述臺灣票據交換所
    臺中市分所員工即於95年9月13日以臺票中字第951092號函
    檢附掛失指付票據提示人資料查報表、本案支票、退票理由
    單、遺失票據申報書等函請高雄市政府警察局偵辦犯罪，嗣
    該函於95年9月18日由高雄市政府警察局予以收受之事實，
    為被告所自承不諱，並為證人游麗珍、王其燦、陳秀鳳於警
    詢時證述甚詳，復有臺灣票據交換所臺中市分所95年9月13
    日臺票中字第951092號函暨所附掛失指付票據提示人資料查
    報表、本案支票、退票理由單、遺失票據申報書，及高雄市
    政府警察局於95年9月18日收受該函時，於該函上所蓋之收
    文章附該函等附警卷可稽，應可認定。
  (二)又按誣告罪，本不限於所告事實全屬虛偽時，始能成立，倘
    所告事實之一部係出於故意虛構，仍不得謂非誣告（最高法
    院95年度臺上字第2406號判決要者可資參照）。而本案支票
    係被告於95年5月9日，在高雄縣仁武鄉○○路265號，交付
    予證人游麗珍代為調借現金，為證人游麗珍於警詢及本院審
    理中證述甚詳，參之被告亦坦承其確曾與證人游麗珍相互持
    票調借現款多次等情，併酌以證人游麗珍與被告並無恩怨，
    衡情亦無捏詞誣陷被告之必要等情，堪認證人游麗珍上開不
    利於被告之證述內容，應係真實，而可採信，被告辯稱伊未
    將本案支票交予證人游麗珍云云，並非事實，不可採信。是
    被告明知所持有之本案支票並未遺失，而仍委由前述陽信銀
    行精武分行、臺灣票據交換所臺中市分所等員工，向高雄市
    政府警察局申告本案票據已於「95年5月2日在高雄市○○路
    遺失」之不實內容，而致該局針對不特定之人為犯罪偵查，
    參照上開最高法院判決要旨，被告所為已合於誣告之要件，
    被告辯稱其無誣告之犯意云云，要不可信。況被告於偵訊及
    本院審理中雖先後以前詞答辯，惟其先係於96年4月20日偵
    訊時辯稱：係因為票掉了，才是申報遺失云云，嗣於96年5
    月31日本院審理中卻又辯稱：係因為票掉了，並帳對不起來
    ，才跑去申報遺失、止付云云；繼於96年11月13日本院訊問
    時及96年11月20日本院審理中又改辯稱：伊係於95年5月底
    、6月中旬時，因帳對不起來，伊想會不會係遺失在證人游
    麗珍之工廠，或者係伊與證人游麗珍談話談到一半，而剛好
    有其他客戶來，而倉促間沒有將資料文件收齊，伊就先回去
    ？伊係因找不到本案支票返還予客戶，又找不到證人游麗珍
    ，才與客戶協商，如空白票交予伊者，就去辦理掛失；有填
    寫金額者，由客戶自己將錢存入戶頭內，再辦理掛失云云，
    就是否係因本案票據已於「95年5月2日在高雄市○○路遺失
    」，始前往辦理上開申告內容等，亦先後供述不一，顯有可
    疑。且設若被告確有將本案票據遺失一情，則以被告係專業
    票據貼現人員之身分，豈可能對於其於業務中所持有票據之
    去向，如此反覆供述不一，又如何可能僅因找不到證人游麗
    珍確認本案票據下落，即無端申告遺失。可見被告被告前詞
    所辯，均係推諉之詞，不可採信。
  (三)綜上所述，本案事證明確，被告犯行洵堪認定。
三、核被告所為係犯刑法第第171條第1項未指定犯人誣告罪。被
    告利用已成年之不知情之陽信銀行精武分行行員、臺灣票據
    交換所臺中市分所員工等實施本案犯行，為間接正犯。爰審
    酌誣告他人犯罪，浪費司法資源，並使受誣告者有遭刑事訴
    追之虞，及其犯罪之手段，犯罪後未完全坦承犯行，態度不
    佳等一切情狀，量處如主文所示之宣告刑，並諭知如易科罰
    金之折算標準。又本件被告之犯罪時間，係在中華民國96年
    罪犯減刑條例所定減刑基準日即96年4月24日之前，合於該
    條例所定減刑規定之適用，應依該條例第2條第1項第3款減
    其刑為拘役29日，並諭知如易科罰金之折算標準。
據上論斷，應依刑事訴訟法第299條第1項前段，刑法第171條第1
項、第41條第1項前段，刑法施行法第1條之1第1項、第2項前段
，中華民國96年罪犯減刑條例第2條第1項第3款、第7條、第9條
，判決如主文。
本案經檢察官甲○○到庭執行職務。
中　　華　　民　　國　　96　　年　　11　　月　　30　　日
                  刑事第14庭    法  官  林世民
上正本證明與原本無異。
如不服本判決，應於收受送達後10日內向本院提出上訴書狀（應
敘述具體理由並附繕本）。
上訴書狀如未敘述理由，應於上訴期間屆滿後20日內補提理由書
於本院。
                                書記官  紀俊源
中　　華　　民　　國　　96　　年　　11　　月　　30　　日
附錄論罪科刑法條：
中華民國刑法第171條
未指定犯人，而向該管公務員誣告犯罪者，處1年以下有期徒刑
、拘役或3百元以下罰金。
未指定犯人，而偽造、變造犯罪證據，或使用偽造、變造之犯罪
證據，致開始刑事訴訟程序者，亦同。
